【裁判字號】    99,再易,12
【裁判日期】    991012
【裁判案由】    清償債務
【裁判全文】
臺灣桃園地方法院民事裁定              99年度再易字第12號
再審原告    邱紹
再審被告    渣打國際商業銀行股份有限公司
法定代理人  甲○○
上列當事人間清償債務事件，再審原告對於民國97年12月23日本
院96年度簡上字第214 號、99年7 月9 日本院98年度再易字第2
號確定判決提起再審之訴，本院裁定如下：
    主      文
再審之訴駁回。
再審訴訟費用由再審原告負擔。
    理      由
一、按再審之訴，應於30日之不變期間內提起。前項期間，自判
    決確定時起算，判決於送達前確定者，自送達時起算；其再
    審之理由發生或知悉在後者，均自知悉時起算，民事訴訟法
    第500 條第1 項、第2 項前段分別定有明文。經查，本件原
    確定判決之訴訟標的價額未逾新臺幣（下同）150 萬元，為
    不得上訴第三審之判決，而再審原告係於民國99年7 月19日
    收受本院98年度再易字第2 號確定判決，有送達證書附於本
    院98年度再易字第2 號卷內可稽（見該案卷第111 頁）；並
    係於99年8 月6 日即提起本件再審之訴，亦有其提出於本院
    之民事再審狀上本院收狀日期章之印文可稽，故其對上開確
    定判決提起本件再審之訴，顯未逾前述30日之法定不變期間
    ，此先敘明。
二、又按再審之訴不合法者，法院應以裁定駁回之，民事訴訟法
    第502 條第1 項定有明文。經查，本件再審被告前係向本院
    對再審原告提起清償債務之訴，經本院中壢簡易庭以95年度
    壢簡字第1392號判決再審原告應給付再審被告338,848 元及
    其利息暨違約金；再審原告不服提起上訴後，仍經本院以96
    年度簡上字第214 號判決駁回上訴，此判決並於宣示時即97
    年12月23日即告確定在案，且此判決係於98年1 月14日送達
    再審原告等事實，業經本院於98年度再易字第2 號審理時，
    依職權調閱案卷查核無誤。是本件再審原告對於本院上開96
    年度簡上字第214 號確定判決再行提起本件再審之訴之部分
    ，顯已逾上揭所述30日之法定不變期間甚明，故再審原告此
    部分再審之訴，於法不合，應予裁定駁回。
三、再按法院認無再審理由，判決駁回後，不得以同一事由，對
    於原確定判決或駁回再審之訴之確定判決，更行提起再審之
    訴，民事訴訟法第498 條之1 定有明文。且依此規定之立法
    理由可知，再審之目的，原在匡正確定終局判決之不當，以
    保障當事人之權益。惟為避免當事人以同一事由對於原確定
    判決或駁回再審之訴之確定判決，一再提起再審之訴，致浪
    費司法資源，自應予以限制。
四、本件再審起訴意旨略以：依證人姜義里證稱其係於94年9 月
    12日填寫貸款申請表；證人朱彥郎則證稱係於94年9 月9 日
    對保，然此時再審原告之個人資料尚未提出，何以再審被告
    卻於94年5 月11日及同年9 月7 日即已向財團法人金融聯合
    徵信中心查詢再審原告之信用，並於94年9 月9 日進行對保
    ？且證人姜義里除證稱其係於94年9 月12日填寫貸款申請表
    外，再審被告亦於同日撥款，則再審原告必定請假前去銀行
    辦理及提款，何以如其證稱由不認識之訴外人劉妃真領取金
    融卡及貸款款項？況且再審原告當時為軍人身份，於94年9
    月5 日起至11月7 日止奉派參與「聯勇操演電腦兵棋推演」
    （下稱聯勇兵推），視同演習作戰，無法請假亦無代理人，
    雖當時之官兵休假表、請假表均已銷毀，惟本件貸款流程及
    日期均有所疑，貸款申請書之填寫、領取金融卡等亦均非再
    審原告所為，故證人姜義里、朱彥郎之前到庭係為虛偽陳述
    ，誤導鈞院之判斷。本件實為有計畫性之冒名貸款，由再審
    被告銀行內部人員與外人所聯手進行。原判決既有適用法律
    顯有錯誤之情形，爰依法提起本件再審之訴等語。並為再審
    訴之聲明：鈞院96年度簡上字第214 號、98年度再易字第2
    號判決均應予以廢棄。
五、經查，本件再審被告前係依消費借貸之法律關係，請求再審
    原告給付338,848 元及其利息與違約金，經本院中壢簡易庭
    以95年度壢簡字第1392號第一審民事簡易判決再審被告之訴
    有理由；嗣再審原告不服提起上訴，仍經本院以96年度簡上
    字第214 號判決上訴駁回並經確定在案；其後再審原告復對
    上開簡易訴訟之二審確定判決提起再審之訴，再經本院以98
    年度再易字第2 號判決駁回其再審之訴在案等事實，前已述
    及，並經本院依職權調閱上開各訴訟事件之卷宗查核無誤，
    堪以認定。而查，再審原告於本院98年度再易字第2 號係主
    張略以：再審原告於94年9 月5 日至同年11月7 日奉派至陸
    軍第八軍團指揮部台南市網寮南營區參與聯勇兵推，受訓兩
    個月，於此期間並無代理人，星期一至五皆無法請假，且第
    一個星期管制休假，故再審原告於94年9 月10日、11日星期
    六及星期日均不可能外出。因此，再審原告確實係被冒名向
    再審被告貸款，本件應係詐騙集團以訴外人劉妃真為首，配
    合再審被告內部人員即證人姜義里、朱彥郎或主管向再審被
    告詐騙金錢，上開兩名證人均係為虛偽陳述，誤導前述第一
    、二審之判斷等語之事實，除經本院查閱上開卷宗無訛外，
    並有本院98年度再易字第2 號判決影本乙份在卷可參，亦值
    認定。
六、綜上所述，本件再審原告起訴之意旨，與其向本院就同一事
    件所提起之98年度再易字第2 號再審之訴所主張之再審事由
    ，全然相符，足見本件再審原告於經本院以98年度再易字第
    2 號認無再審理由而判決駁回其所提再審之訴後，係以同一
    事由對於本院98年度再易字第2 號確定判決，更行提起本件
    再審之訴甚明。揆諸前揭民事訴訟法第498 條之1 之規定及
    說明，本件就本院98年度再易字第2 號確定判決所提再審之
    訴之部分，於法亦有未合，應予駁回。
七、爰裁定如主文。
中    華    民    國    99    年    10    月    12    日
            民事第二庭    審判長法  官  劉克聖
                                法  官  高明德
                                法  官  張震武
上列正本證明與原本無異。
不得抗告。
中    華    民    國    99    年    10    月    12    日
                                書記官  顏伯儒

司法院資訊處製作；財團法人民間司法改革基金會備份。
